【裁判字號】    92,判,1178
【裁判日期】    920904
【裁判案由】    有關國防事務
【裁判全文】
最  高  行  政  法  院  判  決                  九十二年度判字第一一七八號
    再 審原 告  甲○○
    再 審被 告  嘉義縣政府
    代  表  人  乙○○
右當事人間因有關國防事務事件，再審原告對於中華民國九十一年四月十一日本院九
十一年度判字第五一四號判決，提起再審之訴。本院判決如左：
    主  文
再審之訴駁回。
再審訴訟費用由再審原告負擔。
    事  實
緣再審原告原係乙等體位役男，因手汗症手術後併發血胸，致肺功能不全，於民國八
十三年八月間申請複檢，經嘉義縣民雄鄉公所以八十三年十月六日字第二號役男複檢
處理判定體位結果通知書通知為丙等體位，並發給（八四）府兵編字第檢二四六號乙
種國民兵役證書在案。嗣再審被告發現民雄鄉公所上開通知係將再審原告之戊等體位
誤為丙等體位，除指示該公所作各項善後措施外，並再通知再審原告於八十六年五月
二十八日前往高雄鳳山陸軍八○二總醫院接受複檢，再審原告不服，提出申訴，經民
雄鄉公所以八十六年六月二日八十六嘉民鄉役字第八三八五號函復略以：「一、台端
役男複檢案，八十三年九月十四日經本縣體格檢查組判定（丙等體位），復經國防部
中央審查組八十三年九月二十六日改判（戊等體位），因本所疏失誤以丙等體位通知
，並誤發乙種國民兵證書，致延誤台端戊等體位複檢時間，深致歉意。二、台端依役
男體位區分標準第六條規定戊等體位應再接受複檢，．．．」再審原告不服，循序經
內政部再訴願決定，以有關徵兵檢查判定體位事項，得循行政爭訟程序請求救濟，決
定將原訴願決定撤銷，囑由台灣省政府為實體審理。台灣省政府重為決定結果，以實
體決定駁回訴願，再審原告不服，提起再訴願，仍遭決定駁回，提起行政訴訟，經本
院八十九年度判字第一五一七號判決駁回，遂以該行政判決適用法規顯有錯誤，提起
再審之訴，復經本院九十一年四月十一日九十一年度判字第五一四號判決（以下稱原
判決）駁回，而其間再審原告經復檢結果，判定體位為「乙」，再審原告對此體位判
定之處分提起一再訴願均遭駁回，遂提起行政訴訟，經本院另以九十年度判字第八一
三號判決駁回。再審原告以本件原判決有行政訴訟法第二七三條第一項第一款之再審
事由，對之提起再審之訴茲摘兩造訴辯意旨如次：
再審原告起訴意旨略謂：本件確定判決係高等行政法院於八十九年五月十五日作成，
於送達再審原告時確定，原判決誤以本件係於八十七年十月二十八日前確定，而適用
舊法之規定，適用法規顯有違誤。又參與原判決作成之審判長，為曾參與前審判決之
法官，有參與判決之法官應迴避而未迴避之絕對再審事由，且原判決亦未對本件有無
再審原告所指摘之再審事由予以論斷，亦屬應審酌未審酌之違法。依行政訴訟法第一
百零一條第一項、第三項之規定，再審被告所誤發之乙種國民兵役證書於送達後未經
撤銷、變更前，即具存續力，又無顯然錯誤之情事，再審被告未依法定程序逕予撤銷
即屬違法，原判決對此相關爭點均未加以論斷，顯有違誤。原判決復以「至於法律上
見解之歧異，再審原告對之縱有爭執，要難謂為適用法規顯有錯誤，而據為再審之理
由。」駁回再審原告之訴，然本件事實實係違背法條之規範，與法律見解是否歧異並
無關涉，原判決遽以解釋為非適用法規之錯誤，法律見解殊嫌牽強。末按原判決與鈞
院八十九年度判字第一五一七號判決就本件系爭撤銷處分效力之事實認定迥異，實有
裁判矛盾之違法。
再審被告迄未提出答辯。
    理  由
按行政訴訟法第二七三條第一項第一款規定確定判決「適用法規顯有錯誤者」，當事
人得提起再審之訴。再審原告原係乙等體位役男，因手汗症手術後併發血胸，致肺功
能不全，於民國八十三年八月間申請複檢，經嘉義縣民雄鄉公所以八十三年十月六日
字第二號役男複檢處理判定體位結果通知書通知為丙等體位，並發給（八四）府兵編
字第檢二四六號乙種國民兵役證書在案。嗣再審被告發現民雄鄉公所上開通知係將再
審原告之戊等體位誤為丙等體位，除指示該公所作各項善後措施外，並再通知再審原
告於八十六年五月二十八日前往高雄鳳山陸軍八○二總醫院接受複檢，再審原告不服
，提出申訴，經民雄鄉公所以八十六年六月二日八十六嘉民鄉役字第八三八五號函復
略以：「一、台端役男複檢案，八十三年九月十四日經本縣體格檢查組判定（丙等體
位），復經國防部中央審查組八十三年九月二十六日改判（戊等體位），因本所疏失
誤以丙等體位通知，並誤發乙種國民兵證書，致延誤台端戊等體位複檢時間，深致歉
意。二、台端依役男體位區分標準第六條規定戊等體位應再接受複檢，．．．」再審
原告不服，循序經內政部再訴願決定，以有關徵兵檢查判定體位事項，得循行政爭訟
程序請求救濟，決定將原訴願決定撤銷，囑由台灣省政府為實體審理。台灣省政府重
為決定結果，以實體決定駁回訴願，再審原告不服，提起再訴願，仍遭決定駁回，提
起行政訴訟，經本院八十九年度判字第一五一七號判決駁回，遂以該行政判決適用法
規顯有錯誤，提起再審之訴，復經本院九十一年四月十二日九十一年度判字第五一四
號判決（以下稱原判決）駁回後，再審原告以原判決有行政訴訟法第二七三條第一項
第一款再審事由，對之提起再審之訴，本件原判決以：按對民國八十七年十月二十八
日修正公布之行政訴訟法施行前已確定之裁判提起再審之訴，其再審事由，依新修正
之行政訴訟法之規定，為行政訴訟法施行法第三條所明定。次按行政訴訟當事人對本
院之判決提起再審之訴，必須具有行政訴訟法第二百七十三條第一項、第二項所列情
形之一者，始得為之。上開法條第一項第一款（即舊行政訴訟法第二十八條第一款）
規定：「適用法規顯有錯誤者」，係指原判決所適用之法規與該案應適用之現行法規
相違背或與解釋、判例有所牴觸者而言。至於法律上見解之歧異，再審原告對之縱有
爭執，要難謂為適用法規顯有錯誤，而據為再審之理由。核本院八十九年度一五一七
號判決所適用之法規與本案應適用之現行法規並無違背，與解釋判例亦無牴觸，並無
違反信賴保護原則，而適用法規顯有錯誤之情形，再審原告前再審之訴顯無再審理由
，因而駁回再審原告前再審之訴，其判決理由並無適用法規顯有錯誤之再審原因，本
件再審之訴顯無再審理由，應予駁回。至民國八十七年十月二十八日修正公布之行政
訴訟法，係於八十九年七月一日施行。再審原告於前再審程序所再審之本院八十九年
度判字第一五一七號判決，係於八十九年五月十二日作成，於八十九年五月十五日送
達再審原告時確定，乃民國八十七年十月二十八日修正公布之行政訴訟法於八十九年
七月一日施行前已確定之裁判，故其再審事由，依行政訴訟法施行法第三條規定，應
適用修正後行政訴訟法規定；又再審原告對本院九十年度判字第八一三號判決提起再
審之訴部分，應另為裁判，均併予指明。
據上論結，本件再審之訴為無理由，爰依行政訴訟法第二百七十八條第二項、第九十
八條第三項前段，判決如主文。
中    華    民    國    九十二      年      九        月      四        日
                    最 高 行 政 法 院  第 二 庭
                                審 判 長 法  官      陳  石  獅
                                         法  官      吳  明  鴻
                                         法  官      彭  鳳  至
                                         法  官      高  啟  燦
                                         法  官      黃  合  文
右  正  本  證  明  與  原  本  無  異
                                         法院書記官  王  福  瀛
中    華    民    國    九十二      年      九        月      十二      日


司法院資訊處製作；財團法人民間司法改革基金會備份。
